臺灣高等法院刑事判決　　　　　　　　　　　　 九十一年度上易字第二八八號
　　上　訴　人　臺灣桃園地方法院檢察署檢察官
　　被　　　告　丁○○　男　四.
右上訴人因被告侵占案件，不服臺灣桃園地方法院八十九年度易緝字第一八九號，中
華民國九十一年六月十日第一審判決（起訴案號：臺灣桃園地方法院檢察署七十七年
度偵字第五一四０號，暨同署檢察官移送併案辦理：七十八年度偵字第二九一九號、
第六五二號）提起上訴，本院判決如左：
    主  文
上訴駁回。
    理  由
一、公訴意旨略以：被告丁○○意圖為自己不法之所有，於民國七十七年四、五月間
    ，擅將丙○○寄至其設於桃園巿福三街一二九巷一號之事務所，而擬交由甲○○
    代為週轉之如附表支票二紙（惟起訴書並無附表，遍觀本案偵查卷亦無所謂「附
    表」），侵占入己，逕自持向不知情之乙○○調現，因指其涉犯刑法第三百三十
    五條第一項之侵占罪嫌云云。
二、按犯罪事實應依證據認定之，無證據不得推定其犯罪事實，刑事訴訟法第一百五
    十四條定有明文。又認定不利於被告之事實，須依積極證據，苟積極證據不足為
    不利於被告事實之認定時，即應為有利於被告之認定，更不必有何有利之證據，
    最高法院三十年上字第八一六號著有判例可資參照。
三、經核公訴人認定被告丁○○右揭犯罪，無非以右開事實，業據證人丙○○、甲○○、乙○○等人指訴歷歷，為其論據。雖被告經本院傳喚未到，但據被告在原審
    審理時，堅決否認有何詐欺犯行，辯稱：伊不認識丙○○，亦無收到其所寄來之
    支票，更無將其所寄來之二紙支票侵占後交給乙○○；伊係透過友人介紹認識甲○○的，然甲○○並無在伊所開設位於桃園巿福三街一二九巷一號之土地代書事
    務所幫忙或與伊合署辦公等語，並在本院提出書狀稱伊無詐欺情事，係因債務糾
    紛無力清償等語。
四、經查：
(一)公訴人於起訴書犯罪事實欄指被告侵占如附表之支票二紙云云，然起訴書並無任
    何附表，且觀全部偵查卷宗亦無所謂之「附表」，依丙○○之警訊筆錄，固指該
    二紙支票應係以新竹國際商業銀行（下稱新竹銀行）光復辦事處為付款人，帳戶
    為六０一四八－二號（丙○○開立之甲存帳戶），票號為第一七九號、第一０八
    號，發票日期均為七十七年八月四日，面額各為新台幣（下同）四十一萬三千元
    、二十八萬七千元之支票二紙，但檢察官均未提出或調取任何該兩只支票之正本
    或影本以為憑信，且經原審依職權向新竹銀行光復分行函詢，經該行以九十年二
    月十九日竹商銀光復字四九－一號函回覆以上開二紙支票經丙○○於七十七年八
    月二日掛失止付無訛，此有該函所附之掛失止付通知單二紙、民事公示催告狀一
    紙在卷可稽。但經原審函請華南銀行桃園分行查詢乙○○有無於七十七年五月六
    日左右將前開二紙支票存入該行帳戶提示兌現，該行於九十年四月十七日以（九
    十）華桃存字第四二號函回覆表示乙○○僅於該行開立00000000000
    0號活期存款帳戶，七十七年度全年僅有二筆利息（分別為五元、六元）存入紀
    錄，無其他交易往來，原審再向新竹銀行光復分行查詢經丙○○掛失止付之前開
    二紙支票有無經他人提示而遭函辦，該行以九十一年六月十三日竹商銀光復字第
    二一四－一號函回覆已因年代過久，無法查明，此節核先說明。
(二)再查：告訴人丙○○雖指稱伊交付兩只支票係為委託甲○○調款，不料為被告侵
    占云云。惟查：依告訴人丙○○之供述，伊寄發支票委託甲○○調款後即向甲○○查證，甲○○因稱未收到支票，而囑其掛失止付云云，惟查：本件支票，依告
    訴人之指訴係七十七年四月初即寄出，再依告訴人之指訴係七十七年八月四日到
    期，而告訴人自承為調借現款，且急於取得款項（見本院卷第五三頁），自必立
    刻加以詢問於甲○○，而甲○○倘告知告訴人以未收到支票，則告訴人理應立即
    辦理止付手續，自無延至七十七年八月二日支票即將到期之前二日，始前去辦理
    止付手續之理。是上開支票之寄予甲○○及為被告取得，在丙○○、甲○○及被
    告之間，是否如告訴人丙○○及證人甲○○所稱，係告訴人寄交甲○○，而為被
    告侵占一節，已有可疑。
(三)再查：依告訴人丙○○之指訴，伊與證人甲○○事前均不相識，亦無交情（見偵
    字卷第三一頁反面、第三二頁及本院卷第五一頁），伊僅看借貸之廣告即電話聯
    絡，甲○○即出面與伊接洽，囑伊以被告丁○○之地址寄交甲○○云云。但依證
    人甲○○之證述：伊與丙○○係早就因行銷報紙雜誌而相識在先的朋友，伊在告
    訴人徐某向伊調款時，即告知告訴人係介紹向被告丁○○代調現金。至於被告亦
    係伊之友人，伊囑被告代調現金予告訴人，被告之調款與伊無關云云。惟查：證
    人甲○○係與被告一起做支票借款之事實，為告訴人丙○○、證人乙○○在警訊
    、偵審中一再供明（見偵字卷第九頁反面、第三九頁反面、第九頁、原審卷第二
    二頁及本院卷第五六頁），雖被告否認與甲○○認識並不實在，但亦顯見證人甲○○之證述，係有不實，難以儘信。查甲○○與被告合作支票貼現之業務，且刊
    登廣告放款，又出面與告訴人洽談借款事宜，並囑告訴人將支票寄交被告之代書
    處所。但如前述，迄數月之後支票即將屆期，始囑告訴人前去辦理止付，則證人
    甲○○與被告之間，究係如何之關係，即有不明，難以證人甲○○片面而且有不
    實之證詞，即遽認上開支票係在告訴人丙○○寄交甲○○時即遭被告侵占。是被
    告否認有侵占之犯行，辯稱與證人間仍有債務糾紛一節，即非無據。
五、原審亦認本件不能證明被告犯罪，而為無罪之論知，結論尚無不合。檢察官上訴
    ，以原審未函查新竹企銀當年手寫的提示支票資料，又指丙○○、甲○○及乙○○等人無誣攀被告之原因云云，指摘原判決不當，請求撤銷改判。惟查：證人甲○○之證詞顯有不實一節，業如前述，而甲○○與被告合作支票貼現，與被告間
    難認無利害衡突之關係，是檢察官上訴所指各節，尚不足直接證明被告犯罪，其
    上訴自無理由，應予駁回。
六、本案既經諭知無罪，則移送併辦之臺灣板橋地方法院檢察署九十一年度偵字第一
    六二四一號、第一六二四○號案件，均應退還該檢察署檢察官另行依法處理。
七、被告經合法傳喚，無正當理由不到庭，爰不待其陳述，逕行判決。
據上論斷，應依刑事訴訟法第三百六十八條、第三百七十一條，判決如主文。
本案經檢察官鄭龍照到庭執行職務。
中      華      民      國    九十一    年    十二      月    二十七    日
                              台灣高等法院刑事第十庭
                                  審判長法  官  溫  耀  源
                                        法  官  黃  金  富
                                        法  官  何  菁  莪
右正本證明與原本無異。
不得上訴。
                                        書記官  鐘  麗  芳
中      華      民      國     九十一   年    十二      月    二十七    日
